臺灣桃園地方法院民事裁定
111年度消債更字第107號
聲  請  人  
即  債務人  李成新  
上列當事人因消費者債務清理事件聲請更生，本院裁定如下：
    主  文
債務人李成新自民國111年9月29日上午10時起開始更生程序。
命司法事務官進行本件更生程序。
    理  由
一、按債務人不能清償債務或有不能清償之虞者，得依消費者債
    務清理條例所定更生或清算程序，清理其債務；債務人無擔
    保或無優先權之本金及利息債務總額未逾新臺幣（下同）1,
    200萬元者，於法院裁定開始清算程序或宣告破產前，得向
    法院聲請更生；法院開始更生程序之裁定，應載明其年、月
    、日、時，並即時發生效力，消費者債務清理條例（下稱消
    債條例）第3條、第42條第1項及第45條第1項分別定有明文
    。又按債務人對於金融機構負債務者，在聲請更生或清算前
    ，應向最大債權金融機構請求協商債務清償方案，或向其住
    、居所地之法院或鄉、鎮、市、區調解委員會聲請債務清理
    之調解；協商或調解成立者，債務人不得聲請更生或清算。
    但因不可歸責於己之事由，致履行有困難者，不在此限；第
    75條第2項規定，於前項但書情形準用之；消債條例施行前
    ，債務人依金融主管機關協調成立之中華民國銀行公會會員
    ，辦理消費金融案件無擔保債務協商機制與金融機構成立之
    協商，準用前2項之規定，同條例第151條第1項、第7至9項
    亦規定甚明。
二、聲請意旨略以：聲請人即債務人前積欠金融機構債務無法清
    償，曾參與銀行公會債務協商，並於95年間與當時最大債權
    銀行達成協商方案，約定每月清償金額約22,000元，後因當
    時任職之公司將聲請人調職，使聲請人薪資由45,000元變動
    為28,000元，以致履行出現困難，因而不得不毀諾。嗣聲請
    人於111年1月19日向法院聲請前置調解，並於111年3月28日
    經本院司法事務官開立調解不成立證明書，又聲請人主張其
    無擔保或無優先權之債務總額為1,390,297元，未逾1,200萬
    元，且未經法院裁定開始清算程序或宣告破產，爰聲請裁定
    准予更生等語。
三、經查：
  ㈠本條例所稱消費者，指5年內未從事營業活動或從事小規模營
    業活動之自然人；前項小規模營業指營業額平均每月20萬元
    以下者，消債條例第2條第1、2項定有明文。依聲請人之財
    團法人金融聯合徵信中心債權人清冊、勞工保險被保險人投
    保資料、108及109年度財產所得資料清單所示（調解卷第16
    、19至20、24至25頁），可知聲請人於聲請更生前，並未擔
    任任何商號之負責人或經理人，亦無與他人合夥，且係任職
    於民間公司，堪信聲請人應屬本條例所稱之消費者，其自得
    依消債條例聲請更生，合先敘明。
  ㈡關於前置協商之要件：
　　⒈聲請人前因對金融機構積欠債務，95年間曾參與銀行公會
      債務協商，並與當時最大債權銀行台新國際商業銀行股份
      有限公司達成每月還款22,000元之協商方案，但聲請人並
      未依約履行因而毀諾等情，有財團法人金融聯合徵信中心
      信用報告書、遠東國際商業銀行函文、陳報狀等件附卷可
      稽（調解卷第15頁、更生卷第70、76頁），應可採信。是
      以，本院自應審究聲請人向本院聲請更生，是否有符合消
      債條例第151條第7項但書所列之不可歸責於己之事由，致
      履行有困難之情形，而聲請人毀諾是否具備不可歸責事由
      ，則須綜合評判清償條件是否逾其收入扣除合理生活支出
      後之數額。
　　⒉聲請人陳稱其因遭任職公司調職，薪資由45,000元變動為2
      8,000元，以致履行出現困難，因而不得不毀諾等情。然
      參酌聲請人勞工保險被保險人投保資料表（調解卷第19至
      20頁），其於95年間投保薪資為16,500元及25,200元，應
      不足以負擔每月還款22,000元之協商方案，縱使能勉力繳
      納幾期之款項，亦應無能力持續履約清償完畢，顯見聲請
      人應係有入不敷出之情事，而無法繼續依前揭協商內容繼
      續履行之情形。故綜合上開說明，聲請人應係客觀上收入
      不足致不能履行原協商條件，之後亦無能力再要求回復協
      商條件，是聲請人主張因不可歸責於己之事由致履行顯有
      重大困難而毀諾等語，尚屬可採。
　　⒊綜上，聲請人前參與銀行公會債務協商機制，與最大債權
      銀行協商成立，其無法繼續履行既非可歸責於己之事由所
      致，其聲請更生亦無濫用消費者債務清理程序之情事，則
      其聲請即合乎協商前置之程序要件。是本院自得斟酌調解
      卷中所提出之資料及調查之證據，再綜合聲請人目前全部
      收支及財產狀況，評估是否已達不能維持最低生活條件，
      而有「不能清償債務或有不能清償之虞」之情形。
  ㈢關於聲請人之債務總額：聲請人雖陳報其無擔保或無優先權
    債務總額為1,390,297元（更生卷第10頁），然依債權人之
    陳報，遠東國際商業銀行股份有限公司彙整各金融機構債權
    為1,256,477元（調解卷第76、78頁）；中華電信股份有限
    公司債權額為7,538元（調解卷第50頁）；萬榮行銷股份有
    限公司債權額為92,898元（調解卷第52、53頁）；滙誠第二
    資產管理股份有限公司債權額為8,812元（調解卷第60、63
    頁）；滙誠第一資產管理股份有限公司債權額為567,926元
    （調解卷第65、73、74頁）；台新資產管理股份有限公司債
    權額為118,158元（更生卷第102、126頁），上開金額合計
    為2,051,809元，故本院認應以2,051,809元為其債務總額。
  ㈣關於聲請人之財產及收入：
    ⒈聲請人名下無財產，有財產及收入狀況說明書、全國財產
      稅總歸戶財產查詢清單等件在卷為憑（調解卷第7、26頁
      ）。
    ⒉聲請人於調解不成立之日即111年3月28日起20日內聲請更
      生，則其聲請更生前2年應自聲請調解之日即111年1月19
      日起算前兩年（約為109年1月至110年12月）。聲請人主
      張其於109年1月至110年11月任職於永儲股份有限公司，1
      09年度所得為380,000元；110年1月至11月為308,000元（
      計算式：28,000元×11個月）；110年12月為臨時工，領取
      薪資2萬元，上開金額合計為708,000元，有陳報狀、109
      及110年度綜合所得稅各類所得清單資料等件在卷可參（
      更生卷第40、80、90頁），堪認聲請人於更生前2年期間
      之收入所得為708,000元。
    ⒊聲請人目前則任職於佳群人力公司擔任物流人員，並有兼
      職私人快遞，111年5月收入為21,650元（計算式：16,650
      元＋5,000元）；111年6月收入為21,730元（計算式：8,73
      0元＋13,000元）；111年7月收入為14,673元（計算式：11
      ,673元＋3,000元），有陳報狀、存摺內頁影本、收入切結
      書等件在卷為憑（更生卷第76至78、94至98、100頁）。
      惟因聲請人應僅係一時找不到工作，且其仍應具備一定之
      勞動能力，故本院認應暫以勞動部之每月基本工資25,250
      元列計其每月收入為適當。
  ㈤關於聲請人之必要支出：
　　⒈按債務人必要生活費用，以最近一年衛生福利部或直轄市
      政府所公告當地區每人每月最低生活費1.2倍定之；受扶
      養者之必要生活費用，準用第一項規定計算基準數額，並
      依債務人依法應負擔扶養義務之比例認定之；前二項情形
      ，債務人釋明更生期間無須負擔必要生活費用一部或全部
      者，於該範圍內，不受最低數額限制；債務人證明確有必
      要支出者，不受最高數額及應負擔比例之限制，消債條例
      第64條之2定有明文。次按，債務人聲請更生或清算時所
      提財產及收入狀況說明書，其表明每月必要支出之數額，
      與本條例第64條之2第1項、第2項規定之認定標準相符者
      ，毋庸記載原因、種類及提出證明文件，消債條例施行細
      則第21條之1第3項亦有明文。
　　⒉聲請人主張其每月必要支出為18,337元，衡諸聲請人所主
      張之金額並未逾越桃園市111年度每人每月最低生活費1.2
      倍即18,337元之範圍，與其開規定相符，是認聲請人每月
      必要支出以18,337元列計尚屬適當。
  ㈥小結：
    聲請人以上開收入扣除必要支出後，每月應有餘額6,913元
    （計算式為：25,250元－18,337元）可供清償債務，惟其無
    擔保或無優先權債務總額，倘以其每月所餘6,913元清償債
    務，需逾24年始得清償完畢（計算式：2,051,809元÷6,913
    元÷12個月），再審酌聲請人現年約43歲（68年5月生），距
    勞工強制退休年齡（65歲）僅餘約22年，堪認聲請人之收入
    及財產狀況，有藉助更生制度調整其與債權人間權利義務關
    係之必要，自應許聲請人得藉由更生程序清理債務。
四、綜上所述，聲請人係消費者，已達不能清償債務之程度，雖
    曾與銀行公會協商成立，嗣因不可歸責於己之事由而毀諾，
    復查無消債條例第6條第3項、第8條或第46條各款所定應駁
    回更生聲請之事由，則其聲請，應屬有據，爰裁定准許，並
    依同條例第16條第1項規定，命司法事務官進行更生程序如
    主文。
五、本院裁定准許開始更生程序，俾使聲請人得以重建經濟生活
    ，惟本裁定不生使債務消滅之效力，須聲請人於更生程序中
    與債權人協定更生方案，並持續履行完畢後，始能依消債條
    例第73條之規定使全部債務均視為消滅，附此敘明。
中　　華　　民　　國　　111 　年　　9 　　月　　29　　日
                  民事第三庭    法　官　吳佩玲
以上正本係照原本作成。
本裁定不得抗告。
本裁定業已於111年9月29日上午10時公告。
中　　華　　民　　國　　111 　年　　9 　　月　　29　　日
                              書記官　龍明珠